【裁判字號】    88,上重訴,18
【裁判日期】    890131
【裁判案由】    毒品危害防制條例
【裁判全文】
臺灣高等法院臺中分院刑事判決                    八十八年度上重訴字第一八號
    上  訴  人
    即  被  告  丙○○
    指定辯護人  本院公設辯護人  戊○○
右上訴人因違反肅清煙毒條例等案件，不服臺灣台中地方法院八十八年度重訴緝字第
三三七號中華民國八十八年七月二十八日第一審判決（起訴案號：臺灣台中地方檢察
署八十六年度偵字第二四四八九、二五八一八號、八十七年度偵字第六二九、一四一
四號），提起上訴，本院判決如左：
    主  文
原判決關於販賣毒品部分撤銷。
丙○○共同連續販賣毒品，處無期徒刑，褫奪公權終身，扣案之海洛因壹包（淨重陸
伍玖點柒陸公克，包裝重壹捌點貳伍公克）沒收銷燬之，新臺幣壹萬伍仟元沒收之。
其他上訴駁回。
本判決第二項撤銷改判部分所處無期徒刑，與前項上訴駁回部分所處有期徒刑伍年，
主刑部分應執行無期徒刑。
    事  實
一、丙○○於民國（以下同）八十一年及八十二年間，均因施用毒品等罪，經法院分
    別判處有期徒刑三年九月及三年十月，經定其應執行刑後，於八十五年三月十二
    日假釋出獄，指揮書執行完畢日期為九十年一月二十七日，仍不知悔改向上。丙○○明知海洛因係屬毒品，未經主管機關許可，不得販賣、持有，竟與丁○○共
    同基於意圖購入毒品海洛因以販售圖利之概括犯意，與丁○○（業經另案審結）
    協議雙方各自出資新台幣（下同）六十五萬元，向高雄巿不詳姓名年籍綽號「瘦
    仔」之成年男子購買高純度之毒品海洛因，交易之時間、地點、方式及價錢談妥
    後，丙○○即於民國（以下同）八十六年十一月二十四日約十九時許，以電話聯
    絡不知情之成年男子甲○○，委託甲○○陪同丁○○前往高雄巿中正交流道附近
    與綽號「瘦仔」不詳姓名年籍之成年男子交易毒品海洛因，丁○○則向甲○○謊
    稱欲南下收取茶葉貨款，待甲○○允諾，即由丁○○駕駛車牌號碼ＯＴ－三二二
    五號自用小客車，至彰化縣溪州鄉松腳巷十五號甲○○住處，搭載甲○○後，即
    往中山高速公路方向行駛，欲南下高雄巿，迨八十六年十一月二十四日約二十三
    時許，丁○○與甲○○二人駛抵高雄巿中正交流道，即依綽號「瘦仔」之男子之
    指示，於附近巷道臨時停車，一名不詳姓名年籍之成年男子即徒步接近並自行搭
    坐上丁○○所駕駛之該ＯＴ－三二二五號自用小客車後座，丁○○即交付現金一
    百三十萬元予該男子後，隨後另一名不詳姓名年籍之成年男子即騎機車接近，前
    開收受款項之人即指示丁○○駕車跟隨該機車，繼續跟行至某巷內時，該騎乘機
    車之人即取走該筆款項，並於大約五、六分鐘後折回，將毒品海洛因一包交予丁○○，丁○○於販入毒品海洛因後，迅速將該包海洛因藏置於ＯＴ－三二二五號
    自用小客車後座椅墊底部，欲驅車運輸返回中部。嗣於八十六年十一月二十五日
    凌晨二時十分許，行駛至中山高速公路斗南收費站北上車道時，為警查獲，並於
    丁○○所駕駛之前開ＯＴ－三二二五號自用小客車後座椅墊底部內，當場扣得丙○○與丁○○所合資購買之前開毒品海洛因一包（淨重六五九˙七六公克，包裝
    重一八˙二五公克）。丙○○復承前販售圖利之概括犯意，於八十六年十二月初
    某日，在南投縣與員林鎮交界處之山上，以一萬五千元之代價，販賣海洛因與連
    俊閔（業經另案審結）一次。
二、丙○○明知安非他命業經公告為麻醉藥品加以列管，未經主管機關許可，不得非
    法販賣、持有，另意圖販售安非他命以獲取不法利益，於八十六年十二月初某日
    ，在南投縣與員林鎮交界處之山上，以五千元之代價，非法販賣安非他命予連俊
    閔一次。
三、案經臺灣省臺中港務警察所及彰化縣警察局員林分局報由臺灣臺中地方法院檢察
    署檢察官偵查起訴。
    理  由
一、訊據上訴人即被告丙○○（以下稱被告丙○○）矢口否認有何前開販售海洛因、
    安非他命之行為，辯稱：同案被告林俊閔為警查獲時，所稱之海洛因五公克，價
    值不可能僅有一萬五千元，伊不曾販賣安非他命予同案被告連俊閔，又證人甲○○係同案被告丁○○要求找尋陪同南下，至於南下高雄之目的，伊並不清楚係為
    購買海洛因而前往，伊並未與同案被告丁○○合資購買海洛因云云。經查：（一
    ）同案被告丁○○對於右揭時地與被告丙○○合資購買海洛因，被告丙○○委託
    證人甲○○陪同南下交易，購得海洛因等情，業經坦認屬實，核與證人甲○○證
    述情節相符（參照八十六年度偵字第二四四八九號偵查卷第二十八至三十頁、第
    六十七至六十九頁），並有扣案之毒品海洛因一包（淨重六五九˙七六公克，包
    裝重一八˙二五公克）為證。（二）同案被告丁○○、證人甲○○與被告丙○○
    間素無怨隙，且被告丙○○曾與同案被告丁○○一同施用海洛因，顯見兩人交情
    匪淺，當不致於故意構詞誣陷，入人於罪，被告丙○○否認有何合資購買海洛因
    之事，並無相關具體事證，足以推翻同案被告丁○○及證人甲○○之陳述內容，
    空言辯駁，已難採信，而同案被告丁○○之供述亦與證人甲○○之證述內容，互
    核相符，尚無明顯違失之處，自堪採信。（三）被告丙○○所購買之毒品海洛因
    一包，經送法務部調查局以化學呈色法及氣相層析質譜儀分析法進行鑑定結果：
    「送驗白粉確係海洛因，淨重六五九˙七六公克（包裝重一八˙二五公克），純
    度百分之八０˙０一，純質淨重五二七˙八七公克。」，此有法務部調查局鑑定
    通知書在卷可稽，被告丙○○所購買之海洛因，其數量頗鉅，且純度達於百分之
    八十左右，一般單純施用海洛因之人，其所能購買者，皆係經上手稀釋後純度很
    低之小量海洛因粉末，被告丙○○竟能有管道購得純度如此之高之海洛因，該海
    洛因之來源及被告丙○○購買之動機，已屬可議。（四）又該批海洛因之售價每
    塊（俗稱「半襲」或「半疏」）為六十五萬元，與一般走私進口之海洛因磚價格
    相仿，普通施用者所能買到之海洛因，其價格皆係以錢為計價單位，每錢高達數
    萬元之譜，業經同案被告丁○○陳明在卷，而被告丙○○竟得以原始之最低價格
    購得高純度之海洛因，被告丙○○若僅係單純施用者，則販售者可以稀釋後，以
    更高之價格賣出，以獲取更高之利益，何須便宜售予被告丙○○。（五）再者，
    販賣毒品者多以買賣茶葉為幌子，同案被告丁○○向證人甲○○謊稱南下收取茶
    葉款項，且南下交易過程中並未見有何茶葉交易情事，顯見被告丙○○販入海洛
    因之動機，當係圖以轉售得利，否則何以甘冒重罰委人買入大量海洛因。又「依
    文獻記載，海洛因之最低致死量為二００毫克，惟仍有僅使用十毫克而致死之案
    例，一般成癮者因耐藥性產生，其最低致死劑量可能增至十倍。」，此有行政院
    衛生署藥物食品檢驗局八十七年十一月五日藥檢壹字第八七一九七七三號函附卷
    可稽，徵之一個身體健康、狀況正常之人，每天施用海洛因之最大極限量為二０
    ０毫克，即０˙二公克，成癮者之耐受量可能達到二公克，而被告丙○○雖有施
    用海洛因之情事，然一身心健康、心智正常之人，其身體狀況所能承受之量亦甚
    微析，自非係供個人施用之需。矧一般人之收入情形，若非經濟闊綽之人，何來
    資力一次出資六十五萬元之鉅款購買大量海洛因存放吸食，亦徵被告丙○○為求
    販售海洛因以獲利之意圖。（六）同案被告連俊閔向被告丙○○購買海洛因、安
    非他命等情，業經同案被告連俊閔於警訊、偵審中均供認屬實（參照八十六年度
    偵字第二五八一八號偵查卷第二三頁背面、第六０頁），先後供述相符，衡情應
    堪採信。而同案被告連俊閔與被告丙○○間並無重大嫌隙，同案被告連俊閔當不
    致於挾怨報復，蓄意誣指被告丙○○前開犯行。且被告丙○○雖否認同案被告連
    俊閔之指述，然並無從提出相當之反證，以駁斥同案被告連俊閔之指述，復以同
    案被告連俊閔供述內容亦無明顯之瑕疵足以排除其證據能力，自得採為認定事實
    之依據。綜上所陳，被告丙○○上開所辯顯係卸責之詞，核與事理相違，要難採
    信。本部份事證已臻明確，被告丙○○犯行，洵堪認定。
二、按海洛因乃係修正前之肅清煙毒條例第二條所稱之毒品。查：「肅清煙毒條例」
    業於八十六年十月三十日經立法院修正三讀通過，更名為「毒品危害防制條例」
    ，而於八十七年五月二十日經總統公佈，八十七年五月二十二日施行，就被告丙○○、運輸販賣毒品海洛因之犯行，修正前之肅清煙毒條例第五條第一項係規定
    「死刑或無期徒刑」，而修正後之毒品危害防制條例除將海洛因列為第二條第二
    項第一款之第一級毒品外，並依該條例第四條第一項將刑度提高為「死刑或無期
    徒刑；處無期徒刑者，得併科新台幣一千萬元以下罰金」，本件被告丙○○所犯
    運輸、販賣毒品海洛因，其犯罪時間及查獲時間均係在修正後之毒品危害防制條
    例公佈生效前，依刑法第二條第一項但書之規定，仍應適用行為時有利於行為人
    之修正前肅清煙毒條例論處。次查：安非他命亦經毒品危害防制條例第二條第二
    項第二款列為第二級毒品，被告丙○○非法販賣化學合成麻醉藥品安非他命之行
    為，原觸犯之麻醉藥品管理條例第十三條之一第二項第四款規定之法定刑為「處
    五年以上有期徒刑，得併科五萬元以下罰金。」，毒品危害防制條例對之亦有處
    罰規定，並將之列於第四條第二項，其法定刑並提高為「處無期徒刑或七年以上
    有期徒刑，得併科新台幣七百萬元以下罰金。」，依照刑法第二條第一項但書比
    較新舊法適用結果，以行為時之麻醉藥品管理條例之規定為輕，對於被告丙○○
    較為有利，自應適用行為時之麻醉藥品管理條例之規定據以論科。被告丙○○意
    圖販入海洛因以販售圖利，與同案被告丁○○合資，由同案被告丁○○出面向綽
    號「瘦仔」之人販入海洛因，交易完成，取得海洛因，再運輸回中部，核其所為
    ，係犯修正前之肅清煙毒條例第五條第一項之運輸毒品罪及販賣毒品罪（參照最
    高法院二十五年台非字第一二三號判例）。被告丙○○非法販賣化學合成麻醉藥
    品安非他命予同案被告連俊閔，核其所為係犯麻醉藥品管理條例第十三條之一第
    二項第一款之非法販賣化學合成麻醉藥品罪。被告丙○○利用不知情之證人甲○○，代為販入毒品海洛因，為間接正犯。被告丙○○與丁○○間就運輸及販賣毒
    品部分，彼此有犯意之聯絡及行為之分擔，均為共同正犯。被告丙○○所犯運輸
    毒品罪與販賣毒品罪間，有方法結果之牽連關係，為牽連犯，應從一重之販賣毒
    品處斷。被告丙○○販入毒品海洛因與販賣毒品海洛因予同案被告連俊閔，其先
    後二次行為間，時間緊接，手段同一，所觸犯犯罪構成要件相同之罪名顯係基於
    販售毒品海洛因圖利之概括犯意而反覆為之，為連續犯，應依刑法第五十六條之
    規定，論以一罪，並加重其刑，惟因法定刑為死刑、無期徒刑不得加重，僅就有
    期徒刑部分加重其刑。公訴人認被告丙○○上開販賣毒品部分係犯修正前之肅清
    煙毒條例第七條第一項之意圖販賣而持有毒品罪，為有誤會，併此敘明。被告丙○○所犯連續販賣毒品海洛因、非法販賣化學合成麻醉藥品安非他命二者間，犯
    意個別，行為互殊，所侵害法益亦異顯係基於個別犯意而為之，應予分論併罰。
    原審因而就非法販賣化學合成麻醉藥品罪部分適用刑事訴訟法第二百九十九條第
    一項前段，麻醉藥品管理條例第十三條之一第二項第一款，刑法第二條第一項但
    書之規定，並審酌被告犯罪之動機、目的、手段，及其品性、生活狀況、智識程
    度、犯罪所生之損害，及犯罪後態度等一切情狀，量處有期徒刑五年，核其認事
    用法俱無不合，量刑亦稱妥適，被告丙○○上訴意旨否認犯罪，空言指摘原判決
    此部分不當，並無可取，為無理由，應予駁回。至於原審就被告丙○○販賣毒品
    海洛因部分予以論罪科刑，固非無見，惟查（一）被告丙○○與丁○○既協議雙
    方各自出資六十五萬元，向高雄巿不詳姓名年籍綽號「瘦仔」之成年男子購買高
    純度之毒品海洛因轉售圖利，並由被告丙○○於八十六年十一月二十四日約十九
    時許，以電話聯絡不知情之成年男子甲○○，委託甲○○陪同丁○○前往高雄巿
    中正交流道附近與綽號「瘦仔」不詳姓名年籍之成年男子交易毒品海洛因，且丁○○所購入之毒品數量甚鉅，顯非供己施用，則渠等自有犯意之聯絡及行為之分
    擔，應為共同正犯，原審竟認被告丙○○與丁○○間非共同正犯，尚有未洽。（
    二）被告丙○○既於八十六年十一月二十四日約十九時許，以電話聯絡不知情之
    成年男子甲○○，委託甲○○陪同丁○○前往高雄巿中正交流道附近與綽號「瘦
    仔」不詳姓名年籍之成年男子交易毒品海洛因，並將之運輸回中部，被告丙○○
    自構成運輸毒品罪，原判決認此部分不成立犯罪，尚有誤會。被告丙○○此部分
    上訴意旨，仍執陳詞否認犯罪，空言指摘原判決此部分不當，固無可取，但原判
    決既有前述可議之處，此部分即屬無可維持，應由本院撤銷改判，被告犯數罪，
    巳定應執行之刑，此部分既經上訴而撤銷，原定之執行刑亦失所附麗，應並予撤
    銷。爰審酌被告丙○○之素行紀錄不佳，於假釋中再犯本案，未見悔悟，此有本
    院被告全國前案紀錄表一份在卷可稽，又被告丙○○所購買之海洛因數量非屬小
    量，毒品海洛因對於施用者之身體、工作力戕害甚大，且施用海洛因所產生之反
    應足以腐蝕人心，對於社會治安造成相當程度之危害，被告丙○○明知而仍大量
    購買海洛因以販售圖利，且被告丙○○犯罪後，猶飾詞否認等一切情狀，仍量處
    如主文第二項所示之刑，併依法宣告褫奪公權終身。又此部分所處之無期徒刑與
    上開駁回部分所處之有期徒刑五年，主刑部分應執行無期徒刑。
三、扣案之海洛因一包（淨重六五九˙七六公克，包裝重一八˙二五公克），係屬肅
    清煙毒條例第二條所稱之毒品，依該條例第十二條之規定，應併予宣告沒收銷燬
    之。又被告丙○○販賣毒品海洛因予同案被告連俊閔，所得之財物一萬五千元，
    應依修正前肅清煙毒條例第十三條第一項之規定，併予諭知沒收之。
四、至於臺灣南投地方法院檢察署八十八年度他字第五二七號移送併辦部分，指警方
    於八十六年十二月十二日凌晨一時在游永清住處（南投縣名間鄉客庄巷六號之十
    六）查獲海洛因一包（毛重八點八公克）及電子秤等物，據游永清稱該毒品大概
    係被告丙○○所有，因認被告丙○○係犯持有毒品罪等語。惟查被告丙○○該持
    有毒品部分與本件販賣毒品應無裁判上一罪之關係，移送併辦部分自無從併予審
    酌，爰退回原承辦檢察官另行處理。
五、據上論結，應依刑事訴訟法第三百六十八條、第三百六十九條第一項前段、第三
    百六十四條、第二百九十九條第一項前段，修正前之肅清煙毒條例第五條第一項
    、第十二條前段、第十三條第一項，刑法第十一條前段、第二條第一項但書、第
    二十八條、第五十五條、第五十六條、第三十七條第一項、第五十一條第四款，
    判決如主文。
本案經檢察官乙○○到庭執行職務。
中      華      民      國    八十九      年      一      月  三十一    日
                                  臺灣高等法院臺中分院刑事第十庭
                                        審判長法  官  黃  永  泉
                                              法  官  蔡  名  曜
                                              法  官  蕭  廣  政
右正本證明與原本無異。
如不服本判決應於收受送達後十日內向本院提出上訴書狀，其未述上訴之理由者並
得於提起上訴後十日內向本院補提理由書（均須按他造當事人之人數附繕本）。
                                              書記官  劉  建  智
中      華      民      國    八十九      年      二      月      一    日
附錄本案論罪法條全文：
修正前之肅清煙毒條例第五條：
販賣、運輸、製造毒品、鴉片或麻煙者，處死刑或無期徒刑。
販賣、運輸、製造抵癮物品或販賣、運輸罌粟子者，處無期徒刑或七年以上有期徒刑
，得併科新臺幣二十萬元以下罰金。
販賣、運輸、製造專供製造或施用煙毒之器具者，處一年以上七年以下有期徒刑，得
併科新臺幣二十萬元以下罰金。
意圖製造鴉片而栽種罌粟者，處死刑或無期徒刑。
麻醉藥品管理條例第十三條之一：
違反前條之規定，其屬於第二條第一款至第三款之麻醉藥品者，應分別依法處罰。
違反前條之規定，其屬於第二條四款之麻醉藥品者，依左列規定處罰:
一、非法輸入、製造、運輸、販賣者，處五年以上有期徒刑，得併科五萬元以下罰金
二、意圖販賣而非法持有者，處三年以上十年以下有期徒，得併科三萬元以下罰金。
三、意圖營利而非法為人施打者, 處五年以下有期徒刑，得併科二萬元以下罰金。
四、非法施打、吸用者，處三年以下有期徒刑、拘役或一萬元以下罰金。
五、非法持有者，處二年以下有期徒刑、拘役或五千元以下罰金。
前項第一款之未遂犯罰之。
犯第二項第四款之罪有癮者，應由審判機關先行指定相當處所勒戒。經勒戒斷癮後再
犯者，加重本刑至三分之二。
                                                                        Ａ


司法院資訊處製作；財團法人民間司法改革基金會備份。
